臺灣橋頭地方法院刑事裁定　
111年度聲字第1242號
聲  請  人
即  受刑人  陳惠珠
上列聲明異議人即受刑人因公共危險案件，不服臺灣橋頭地方檢
察署檢察官之執行指揮處分（111年度執字第3869號），聲明異
議，本院裁定如下：
    主  文
聲明異議駁回。
    理  由
一、聲明異議意旨略以：聲明異議人即受刑人陳惠珠（下稱異議
    人）因公共危險案件，經本院以111年度交簡字第1400號判
    決判處不能安全駕駛動力交通工具罪，處有期徒刑4月，併
    科罰金新臺幣（下同）5,000元而確定，後經臺灣橋頭地方
    檢察署（下稱橋頭地檢署）檢察官以111年度執字第3869號
    案件執行時，否准異議人易科罰金及易服社會勞動。然異議
    人須扶養父母及小孩，爰依法聲明異議，請求撤銷檢察官之
    執行指揮等語。
二、按犯最重本刑為5年以下有期徒刑以下之刑之罪，而受6月以
    下有期徒刑或拘役之宣告者，依刑法第41條第1項規定，固
    得易科罰金。但易科罰金，難收矯正之效或難以維持法秩序
    者，不在此限。又依前項規定得易科罰金而未聲請易科罰金
    者，以及受6月以下有期徒刑或拘役之宣告，而不符前項易
    科罰金之規定者，依同條第2、3項規定，固均得易服社會勞
    動，然因身心健康關係執行顯有困難者，或易服社會勞動，
    難收矯正之效或難以維持法秩序者，不適用之，同條第4項
    亦有明定。上開易刑處分之否准，係法律賦予檢察官指揮執
    行時之裁量權限，執行檢察官自得考量受刑人之實際情況，
    是否有難收矯正之效或難以維持法秩序，以作為其裁量是否
    准予易科罰金或易服社會勞動之憑據，非謂一經判決宣告易
    科罰金之折算標準，執行檢察官即應為易科罰金或易服社會
    勞動之易刑處分。再所謂「難收矯正之效」及「難以維持法
    秩序」，乃立法者賦與執行檢察官得依具體個案，考量犯罪
    特性、情節及受刑人個人特殊事由，審酌應否准予易刑處分
    之裁量權，檢察官就此項裁量權之行使，僅於發生裁量瑕疵
    之情況，法院始有介入審查之必要，倘檢察官之執行指揮，
    其程序上已給予受刑人就其個人特殊事由陳述意見之機會（
    包括在檢察官未傳喚受刑人，或已傳喚受刑人但受刑人尚未
    到案前，受刑人先行提出易科罰金聲請等情形），實體上並
    已就包含受刑人所陳述關於其個人特殊事由在內之刑法第41
    條第1項但書或第4項所指情形予以衡酌考量，則難認其裁量
    權之行使有何違法或不當可言。易言之，執行檢察官就受刑
    人是否確因易科罰金或易服社會勞動，而有難收矯正之效，
    或難以維持法秩序之情事，有裁量判斷之權限，法院僅得審
    查檢察官裁量時其判斷之程序有無違背法令、事實認定有無
    錯誤、其審認之事實與刑法第41條第1項但書、第4項之裁量
    要件有無合理關連、有無逾越或超過法律規定之範圍等問題
    ，原則上不宜自行代替檢察官判斷受刑人有無上開情事。倘
    執行檢察官經綜合評價、衡酌後，仍認受刑人有上開不適宜
    為易刑處分之情形，而為否准受刑人易科罰金或易服社會勞
    動之執行命令，則屬執行檢察官裁量權之合法行使範圍，自
    不得任意指為違法或不當。
三、經查：
　　㈠經本院調取相關偵查及執行案卷核閱，歷程如下：
　　　⒈本件異議人因犯不能安全駕駛動力交通工具罪，經本院
        以111年度交簡字第1400號判處有期徒刑4月，如易科罰
        金，以新臺幣1,000元折算1日確定（下稱本案），經移
        送橋頭地檢署執行後，經橋頭地檢署檢察官審查後，認
        異議人五年內第三犯酒駕案件，經該署執行檢察官審核
        為不准易科罰金及易服社會勞動案件，並在案件進行單
        上批示：應於同年10月13日13時50分至該署報到，本件
        為5年內第3犯酒駕，經核定不准易科罰金，不准易服社
        會勞動。如對本處分不服，得向本署陳述意見，仍不服
        得向橋頭地方法院聲明異議。嗣異議人向本院提出聲明
        異議，因檢察官作成執行命令前，並未通知異議人到案
        說明或給予陳述相關意見之途徑，亦未予異議人表示其
        個人特殊事由之機會，逕予否准易科罰金、易服社會勞
        動，並傳喚異議人到案執行，程序有所瑕疵，經本院以
        111年度聲字第1064號裁定原執行指揮處分撤銷，另為
        妥適處分。異議人則於111年10月13日到案說明：希望
        准我易服社會勞動，我還要扶養婆婆，小孩還要念書，
        需要我上班賺錢等語。
　　　⒉經本院前開裁定應另為適法處分後，臺灣橋頭地方檢察
        署執行檢察官審酌後，於111年10月28日函異議人，內
        容略以：本案為五年內第三犯酒駕案件，第一案於106
        年5月犯酒駕案件，經緩起訴處分確定，期滿日為107年
        6月7日，竟於緩起訴處分甫期滿不久之107年8月7日再
        犯第二案酒駕，經法院判處有期徒刑2月確定，並易科
        罰金執行完畢。仍於111年4月12日再犯本案，異議人歷
        經緩起訴處分、易科罰金執行完畢仍不知悔改，足認易
        科罰金、易服社會勞動難收矯正之效，且案發時酒測值
        為吐氣酒精濃度每公升0.63毫克，遠高於法定數值，騎
        乘機車自臺南市關廟區至高雄市阿蓮區，對於用路人、
        公共安全造成危險，異議人前已因兩次酒駕犯行獲免予
        入監執行之處分，仍再犯本案，足認其漠視法律規定，
        如以易科罰金、易服社會勞動，顯難以維持法秩序。至
        異議人所述工作、家庭因素，並非審酌是否易科罰金、
        易服社會勞動之事由。再次核發前揭執行命令傳喚異議
        人應於同年11月22日13時50分至該署報到，並註明：「
        本件為5年內第3犯酒駕，經核定不准易科罰金、不准易
        服社會勞動。對本命令得向本署陳述意見，如不能到庭
        應於庭前具狀陳述意見，仍不服得向橋頭地方法院聲明
        異議。」，異議人於111年11月22日表示：我有收到檢
        察官決定，但我仍再次聲明異議，希望暫緩執行，等裁
        定結果等語。
　　　⒊可見檢察官為執行傳票之執行指揮後，受刑人已陳述請
        求准予易服社會勞動之意見，即時提出不宜發監執行之
        個人特殊事由供檢察官衡酌，自難認檢察官作成本件不
        得易科罰金之處分有何重大瑕疵可指。
　　㈡又查，臺灣高等檢察署認酒駕案件之受刑人有下列情形之
      一者，應予審酌是否屬刑法第41條第1項但書所定「難收
      矯正之效或難以維持法秩序」之情形，而不准易科罰金：
      ⒈酒駕犯罪經查獲三犯（含）以上者；⒉酒測值超過法定刑
      罰標準，並對公共安全有具體危險者；⒊綜合卷證，依個
      案情節（例如酒駕併有重大妨害公務等事實），其他認易
      科罰金難收矯正之效或難以維持法秩序者。酒駕案件受刑
      人有酒駕犯罪經查獲三犯（含）以上者，而經考量個案情
      況，准予易科罰金者，應送請該署檢察長複核以資慎重一
      節，有臺灣高等檢察署111年2月23日檢執甲字第11100017
      350號函可佐，上開意見並報請法務部備查，亦有法務部1
      11年3月28日法檢字第11104508130號函可參，臺灣高等檢
      察署並函請各地檢察署嚴格審核是否對於酒駕累犯案件准
      予易科罰金，此亦有臺灣高等檢察署111年4月1日檢執甲
      字第11100047190號函可證。
　　㈢異議人前於106年間因公共危險案件，經臺灣橋頭地方檢察
      署以106年度緩字第1023號為緩起訴處分，命異議人繳納
      緩起訴處分金5萬元確定(下稱甲案)；又於107年間因公共
      危險案件，經本院以107年度交簡字第1985號判處有期徒
      刑2月確定（下稱乙案），並於107年12月5日易科罰金執
      行完畢；復於111年間因公共危險案件，經本院以111年度
      交簡字第1400號判處有期徒刑4月，併科罰金5,000元確定
      。由此可見被告先前所犯酒駕案件，分別經繳納緩起訴處
      分金或易科罰金執行完畢，加計本次已有3次酒駕之紀錄
      ，顯見先前檢察官諭知緩起訴處分金或准予易科罰金之處
      分，均無法使異議人記取教訓，而達有效矯正異議人之效
      ，足認異議人屢犯酒駕案件，無視於其他用路人生命身體
      安全之態度甚明，惡性非輕，其所為具有高度危險性，並
      嚴重侵害法秩序，顯難期待本次僅執行易刑處分即可收矯
      治之效或維持法秩序。復參以被告本案犯罪情節亦合於臺
      灣高等檢察署三犯以上之標準，不得易科罰金或易服社會
      勞動之情形，則經綜合評價權衡乃認異議人有刑法第41條
      第1項但書所定情形，並否准易科罰金及易服社會勞動；
      是以，檢察官所為指揮執行命令，核屬法律授權檢察官所
      行使之合義務性裁量，且已附具體理由，所為審酌事項核
      與卷證相符，其裁量亦無欠缺合理關連、超越法律授權範
      圍等濫用瑕疵，自不得遽謂指揮執行係違法或不當。
　　㈣至異議意旨所指需照顧父母、子女等家庭因素一節，惟參
      以刑法第41條第1項規定於修法後已刪除「受刑人因身體
      、教育、職業、家庭之關係或其他正當事由，執行顯有困
      難」之要件，故執行檢察官考量是否准予受刑人易科罰金
      或易服社會勞動時，僅須就受刑人是否具有「確因不執行
      所宣告之刑，難收矯正之效，或難以維持法秩序」事由為
      裁量，自不得徒憑受刑人前開主張即謂其有執行顯有困難
      情事，進而認檢察官不准其易刑處分之執行指揮有何逾越
      法律授權、專斷等濫用亦難徒憑受刑人個人家庭因素，即
      謂應予准許易科罰金及易服社會勞動，故本件聲明異議為
      無理由，應予駁回。
四、依刑事訴訟法第486條，裁定如主文。
中　　華　　民　　國　　111 　年　　12　　月　　13　　日
                  刑事第二庭    法　官  王奕華
以上正本證明與原本無異。
如不服本裁定，應於送達後5日內，向本院提出抗告狀。
中　　華　　民　　國　　111 　年　　12　　月　　13　　日
                                書記官  莊琬婷